【裁判字號】    89,台上,7990
【裁判日期】    891228
【裁判案由】    違反毒品危害防制條例
【裁判全文】
最高法院刑事判決                              八十九年度台上字第七九九○號
    上  訴  人 甲○○
右上訴人因違反毒品危害防制條例案件，不服台灣高等法院高雄分院中華民國八十九
年十月三十一日第二審判決（八十九年度上重訴字第二○號，起訴案號：台灣高雄地
方法院檢察署八十九年度偵字第一五二二六號），提起上訴，本院判決如左：
    主  文
原判決關於罪刑部分撤銷。
甲○○販賣第一級毒品，處無期徒刑，褫奪公權終身。
扣案之第一級毒品海洛因（貳大包合計淨重參百肆拾肆點參伍公克）沒收並銷燬之；
上開海洛因之外包裝（重拾點玖陸公克）及球鞋壹雙均沒收。
    理  由
本件原判決認定：上訴人甲○○意圖走私毒品來台販賣營利，於民國八十九年七月四
日十六時三十分許，在中國大陸廣州機場附近，以新台幣（下同）二十五萬元之價格
，向綽號「阿郎」之不詳姓名成年男子，販入第一級毒品海洛因二大包（合計淨重三
百四十四‧三五公克），並由「阿郎」將上開毒品夾藏於球鞋底層內，交付上訴人。
上訴人即將上開夾藏有海洛因之球鞋穿於腳上，自廣州搭車經由南海、珠海至澳門，
再由澳門搭乘復興航空公司編號ＧＥ—三六二次班機，而運輸管制進、出口之第一級
毒品海洛因返台，嗣於同月六日十四時三十分許，入境高雄國際機場時，因其神色慌
張，為海關安檢人員發覺有異而施以檢查，經當場查獲並扣得上開第一級毒品海洛因
二大包（合計淨重三百四十四‧三五公克，包裝重一○‧九六公克〈原判決誤載為‧
九六公克〉，純度百分之七一‧二三，純質淨重二四五‧二八公克），及供其藏放海
洛因之球鞋一雙等情。係以前揭在大陸地區購入毒品海洛因，夾藏於球鞋內，私運回
台等事實，業據上訴人坦承不諱，復有經查獲之球鞋一雙及其內藏放之粉末二大包扣
案足資佐證，上開粉末二大包，經法務部調查局鑑定結果，確係第一級毒品海洛因（
合計淨重三百四十四‧三五公克，包裝重一○‧九六公克，純度百分之七一‧二三，
純質淨重二四五‧二八公克）無訛，有該局編號000000000號鑑定通知書在
卷可稽，為其所憑之證據及認定之理由。而以上訴人在大陸地區販入後，私運返台之
毒品，係屬高純度之海洛因，且數量非寡（淨重達三百四十四‧三五公克），運輸過
程尚需闖避海關之安全檢查，其竟仍甘冒風險，親自負責運輸入境，經綜合判斷，顯
非單純購買供己施用，其販入應係供私運入台後，出售牟利，而有營利之意圖甚明，
因認上訴人辯稱：僅係供己施用等語，非可採信，於理由內詳予指駁及說明。又以海
洛因係毒品危害防制條例第二條第一項第一款所稱之第一級毒品，且係行政院依懲治
走私條例第二條第四項所公告之「管制物品項目及其數額」甲項第四目所列管制進、
出口物品。上訴人意圖販賣牟利，而於中國大陸販入海洛因後，將之運輸進入台灣地
區，所為係犯毒品危害防制條例第四條第一項之販賣第一級毒品罪（販賣毒品罪之成
立，僅須行為人有販賣營利之意圖，一有販入之行為，雖尚未賣出，行為即屬既遂）
、運輸第一級毒品罪及懲治走私條例第二條第一項之私運管制物品進口罪（依懲治走
私條例第十二條之規定，自大陸地區私運物品進入台灣地區，以私運物品進口論，而
有該條例之適用）。並說明上訴人一運送行為而同時觸犯上開運輸第一級毒品及私運
管制物品進口等二罪，為想像競合犯，應從一重論以運輸第一級毒品罪，並與販賣第
一級毒品罪間有方法結果牽連關係，應依牽連犯之規定，從一重之販賣第一級毒品罪
處斷。關於販賣第一級毒品部分，雖未據起訴，惟因與已起訴之運輸第一級毒品部分
，有裁判上一罪關係，為起訴效力所及，應併予審究。又上訴人持有第一級毒品之低
度行為，應為運輸、販賣之高度行為所吸收，不另論罪。乃撤銷第一審判決，適用毒
品危害防制條例第四條第一項、第十八條第一項前段、第十九條第一項，懲治走私條
例第二條第一項、第十二條，刑法第十一條、第五十五條、第三十七條第一項之規定
，並審酌上訴人所販入之第一級毒品數量多達三百餘公克，且純度甚高，助長毒品氾
濫，危害國人及社會至鉅，情節不輕，惟念尚無前科，犯後態度尚佳等一切情狀，論
以販賣第一級毒品罪，判處無期徒刑，並宣告褫奪公權終身。扣案之海洛因（二大包
合計淨重三百四十四‧三五公克），係毒品，應為沒收銷燬之諭知；又球鞋一雙（為
上訴人所有），係供上訴人犯運輸毒品罪所用之物，併應宣告沒收。經核原判決原無
不合，上訴意旨全憑己見，否認係意圖轉售營利而販入前揭海洛因，並指摘原判決量
刑不當云云，要屬對於事實審法院採證認事及依法量刑之職權行使，所為之任意爭執
，雖非可取，然查：扣案之上開海洛因二包之外包裝部分（重一○‧九六公克），係
包裹上訴人所販入之毒品，防其散失，以便於夾藏運輸，為供販賣、運輸毒品所用，
且係上訴人所有之物，依毒品危害防制條例第十九條第一項之規定，係法定應宣告沒
收之物，原判決漏未併予諭知沒收，自有違誤，仍應認上訴為有理由。惟因此一違誤
，並不影響事實之確定，本院可據以為裁判。爰將原判決關於罪刑部分撤銷，仍判處
與原判決相同之刑，並將前揭海洛因之外包裝部分，併為沒收之宣告，期臻適法。
據上論結，應依刑事訴訟法第三百九十七條、第三百九十八條第一款，毒品危害防制
條例第四條第一項、第十八條第一項前段、第十九條第一項，懲治走私條例第二條第
一項、第十二條，刑法第十一條、第五十五條、第三十七條第一項，判決如主文。
中      華      民      國    八十九    年     十二     月    二十八    日
                              最高法院刑事第十二庭
                                  審判長法官  林  增  福
                                        法官  劉  敬  一
                                        法官  楊  商  江
                                        法官  邵  燕  玲
                                        法官  吳  三  龍
      右正本證明與原本無異
                                              書  記  官
中      華      民      國      九十    年      一      月      五      日


司法院資訊處製作；財團法人民間司法改革基金會備份。
